【裁判字號】    95,易,1333
【裁判日期】    951115
【裁判案由】    贓物
【裁判全文】
臺灣桃園地方法院刑事判決              95年度易字第1333號
公  訴  人  臺灣桃園地方法院檢察署檢察官
被      告  甲○○
上列被告因贓物案件，經檢察官提起公訴（95年度偵緝字第1026
號），被告於準備程序進行中為有罪之陳述，經本院合議庭裁定
由受命法官獨任進行簡式審判程序後，檢察官聲請改依協商程序
而為判決，本院判決如下：
    主  文
甲○○收受贓物，處有期徒刑月，如易科罰金，以佰元折算
壹日。
一、犯罪事實：
    甲○○與徐裕國為男女朋友關係，明知徐裕國所持之金戒指
    1 只係贓物（徐裕國涉犯搶奪罪嫌已經本院判決確定，且該
    金戒指係陳能青所有於94年12月15日10時許，在桃園縣湖口
    鄉○○路99號「金瑞發銀樓」內，遭搶奪遺失之物），竟基
    於收受贓物之犯意，於94年12月15日10許，在桃園縣楊梅鎮
    ○○街市場內，自徐裕國處收受前開金戒指後，隨即持該金
    戒指典當予不知情之當鋪人員，所得款項則花用殆盡。案經
    桃園縣政府警察局楊梅分局報請臺灣桃園地方法院檢察署檢
    察官偵查起訴。
二、證據：
  (一)被告甲○○於本院行準備程序時自白（見本院95年11月1 日
    準備程序筆錄）。
  (二)證人徐裕國、陳青能、當鋪人員陳國璋、陳子泰之證詞。
  (三)贓物領據、當票、當鋪典當物品登記簿各1 份。
三、本件經檢察官與被告於審判外達成協商之合意且被告已認罪
    ，其合意內容為：被告願受科刑範圍為有期徒刑3 月，如易
    科罰金，以300 元折算1 日。經查，上開協商合意並無刑事
    訴訟法第455 條之4 第1 項所列情形之一，檢察官聲請改依
    協商程序而為判決，本院爰不經言詞辯論，於協商合意範圍
    內為協商判決，合予敘明。
四、附記事項：
    查被告行為後，刑法於94年2 月2 日公布，於95年7 月1 日
    施行，其中修正第2 條、第33條、第41條規定。按行為後法
    律有變更者，適用行為時之法律，但行為後之法律有利於行
    為人者，適用最有利於行為人之法律，現行刑法第2 條第1
    項訂有明文。此條規定乃與刑法第1 條罪刑法定主義契合，
    而貫徹法律禁止溯及既往原則，係規範行為後法律變更所生
    新舊法律比較適用之準據法，是刑法第2 條本身雖經修正，
    但刑法第2 條既屬適用法律之準據法，本身尚無比較新舊法
    之問題，應一律適用裁判時之現行刑法第2 條規定以決定適
    用之刑罰法律，先予辨明。又以本次刑法修正之比較新舊法
    ，應就罪刑有關之共犯、未遂犯、想像競合犯、牽連犯、連
    續犯、結合犯，以及累犯加重、自首減輕暨其他法定加減原
    因（如身分加減）與加減例等一切情形，綜其全部罪刑之結
    果而為比較，最高法院95年5 月23日著有95年度第8 次刑庭
    會議決議可資參照，再按比較適用最有利於行為人之法律，
    應就罪刑有關之一切情形比較其全部結果，而為一體之適用
    ，不應一部分適用新法，一部分適用舊法，最高法院29 年
    上字第964 號判例意旨參照。查：(1)罰金刑之計算單位及處
    罰部分：修正前刑法第33條第5 款規定「罰金：1 元以上。
    」，與修正後刑法第33條第5 款規定「罰金：新臺幣1,000
    元以上，以百元計算之。」不同；另95年6 月14日修正公布
    刑法施行法第1 條之1 ：「中華民國94年1 月7 日刑法修正
    施行後，刑法分則編所定罰金之貨幣單位為新臺幣。94年1
    月7 日刑法修正時，刑法分則編未修正之條文定有罰金者，
    自94年1 月7 日刑法修正施行後，就其所定數額提高為30倍
    。但72年6 月26日至94年1 月7 日新增或修正之條文，就其
    所定數額提高為3 倍」。而刑法第349 條第1 項之收受贓物
    罪，依修正後之法律，該罪所得科處之罰金刑最高為新臺幣
    15,000元、最低為新臺幣1,000 元；然依被告行為時之刑罰
    法律，即罰金罰鍰提高標準條例第1 條前段規定之提高倍數
    10倍，再依現行法規所定貨幣單位折算新臺幣條例第2 條規
    定，銀元以新臺幣之3 倍折算及刑法第33條第5 款規定之罰
    金最低額1 元計算，該普通傷害罪之罰金刑最高為新臺幣
    15,000元，最低額僅為新臺幣30元。因此，比較上述修正前
    、後之刑罰法律，自以被告行為時關於科處罰金刑之法律較
    有利於被告。(2)刑法第41條第1 項前段關於易科罰金折算標
    準部分：修正前刑法第41條第1 項前段規定：「犯最重本刑
    為5 年以下有期徒刑之刑之罪，而受6 月以下有期徒刑或拘
    役之宣告，因身體、教育、職業、家庭之關係或其他正當事
    由，執行顯有困難者，得以1 元以上3 元以下折算1 日，易
    科罰金。」；又被告行為時之易科罰金折算標準，修正前罰
    金罰鍰提高標準條例第2 條前段（現已刪除）規定，就其原
    定數額提高為100 倍折算1 日，因此被告行為時之易科罰金
    折算標準，應以銀元300 元折算1 日，經折算為新臺幣後，
    應以新臺幣900 元折算1 日。惟修正後刑法第41條第1 項前
    段則規定：「犯最重本刑為5 年以下有期徒刑之刑之罪，而
    受6 月以下有期徒刑或拘役之宣告者，得以新臺幣1,000 元
    、2,000 元、3,000 元折算1 日，易科罰金。」，比較修正
    前後之易科罰金折算標準，仍以95年7 月1 日修正公布施行
    前之規定，較有利於被告。(3)綜合上述各條文修正前、後之
    比較，揆諸前揭最高法院決議、判例意旨及修正後刑法第2
    條第1 項前段、後段規定之「從舊、從輕」原則，及法律一
    體適用，不容割裂之原則，自應適用被告行為時之法律，即
    修正前刑法之相關規定予以論處。
五、應適用之法條：刑事訴訟法第273 條之1 第1 項、第455 條
    之2 第1 項、第455 條之4 第2 項、第455 條之8 、第454
    條第2 項，修正後刑法第2 條第1 項前段、行為時刑法第34
    9 條第1 項、第41條第1 項前段，罰金罰鍰提高標準條例第
    1 條前段、刪除前罰金罰鍰提高標準條例第2 條。
六、本判決除有刑事訴訟法第455 條之4 第1 項第1 款、第2 款
    、第4 款、第6 款、第7 款所定情形之一，或違反同條第2
    項規定者外，不得上訴。
七、如有前述例外得上訴之情形，又不服本件判決，得自收受判
    決送達之日起10日內，向本院提出上訴書狀，上訴於第二審
    法院。
中    華    民    國    95    年    11    月    15    日
                  臺灣桃園地方法院刑事第七庭
                        法  官  賴淑美
以上正本證明與原本無異。
                        書記官  陳育君
中    華    民    國    95    年    11    月    15    日
附錄本件論罪科刑法條：
中華民國刑法第349條
收受贓物者，處三年以下有期徒刑、拘役或五百元以下罰金。
搬運、寄藏、故買贓物或為牙保者，處五年以下有期徒刑、拘役
或科或併科一千元以下罰金。
因贓物變得之財物，以贓物論。


司法院資訊處製作；財團法人民間司法改革基金會備份。
